【裁判字號】    89,訴,2944
【裁判日期】    900103
【裁判案由】    損害賠償
【裁判全文】
臺灣高雄地方法院民事判決  八十九年度訴字第二九四四號
    原      告    甲○
    訴訟代理人    吳永茂律師
    複代理人      曾慶雲律師
    被      告    丙○○      .
                              （現於臺灣高雄監獄高雄分監執行中）
    兼法定代理人  乙○○      .
    訴訟代理人    曾清山律師
右當事人間因請求侵權行為損害賠償事件，原告提起刑事附帶民事訴訟，經本院刑事
庭裁定移途前來，本院判決如左：
    主    文
被告應連帶給付原告新台幣玖拾貳萬伍仟玖佰肆拾貳元，及自民國八十九年七月二十
五日起至清償日止，按年息百分之五計算之利息。
原告其餘之訴駁回。
訴訟費用由被告連帶負擔二分之一，餘由原告負擔。
本判決原告勝訴部分，於原告以新台幣拾壹萬元為被告供擔保後，得假執行；但被
告如於假執行程序實施前以新台幣玖拾貳萬伍仟玖佰肆拾貳元為原告預供擔保，得免
為假執行。
原告其餘假執行之聲請駁回。
    事    實
甲、原告方面：
一、聲明：被告應連帶給付原告新台幣（下同）一百八十二萬一千七百二十元，及自
    起訴狀繕本送達之翌日起至清償日止，按年息百分之五計算之利息；並陳明願供
    擔保請准宣告假執行。
二、陳述：
    （一）被告丙○○於民國八十九年三月二十日下午三時三十分許，夥同訴外人翁
          得凱、蔡東原、沈永祥，四人分騎二部機車，行經高雄縣鳳山市○○路二
          ○○號前約十公尺附近，發現原告獨自騎機車肩部斜背者皮包，被告陳明
          俊即出手強搶原告之皮包，原告不從，被告丙○○即持西瓜刀猛砍原告數
          下，致原告受有雙側腕部深部切割傷併伸肌腱斷裂、橈神經、橈動脈斷裂
          併功能障礙、右胸部切創傷、右腕外旋肌第二、三、四之伸指肌左腕橈神
          經分枝動脈、外展捆長肌、橈側伸腕肌、內收捆肌、上腹部切創傷及失血
          性休克等傷害，經送醫救治後，其傷勢雖未完全毀敗雙手機能，但卻造成
          雙手功能部份喪失，左大姆指肌肉萎縮，無法伸展及彎曲，右手第五指無
          力經治療及復健後，不能恢復原狀，其餘傷害似乎未對身體有重大損害，
          上開刑事部分業經本院八十九年度訴字第一三五七號刑事判決被告丙○○
          犯強盜致人重傷罪，並處有期徒刑十二年在案。
    （二）「故意或過失不法侵害他人之權利者，負損害賠償責任」、「限制行為能
          力人不法侵害他人之權利者，以行為時有識別能力為限，與其法定代理人
          連帶負損害賠償責任」民法第一百八十四條、第一百八十七條分別定有明
          文。被告丙○○對原告犯強盜罪致原告受重傷，原告即可依法請求損害賠
          償，其項目及金額如下：
          １、原告因傷支出醫藥費七萬五千三百二十五元。
          ２、原告於受傷前擔任褓姆每月收入一萬三千元，又原告案發時年齡為五
              十四歲又六個月，至勞基法退休年齡六十歲，共可再工作五年又五個
              月，即共六十五個月之工作收入無法取得，依霍夫曼計算式扣除中間
              利息，計可請求喪失或減少勞動能力之損失七十四萬六千三百九十五
              元。
          ３、精神撫慰金一百萬元。
          綜上合計，共請求一百八十二萬一千七百二十元。
    （三）被告乙○○為被告丙○○之法定代理人，案發時被告丙○○年僅十九歲，
          為限制行為能力人，依法原告自得請求被告乙○○與被告丙○○連帶負損
          害賠償責任。
三、證據：提出診斷證明書、工作證明、勞工保險殘廢診斷書、醫療費用清單各一份
    、戶籍謄本三份、醫療費用收據十九紙為證，並聲請訊問證人林德明、林德忠。
乙、被告方面：
一、聲明：請求駁回原告之訴，並陳明如受不利判決，願預供擔保免為假執行。
二、陳述：對於刑事判決認定之事實及原告提出有關醫療費用單據之真正均不爭執，
    惟有關喪失工作能力之部分，原告係照顧孫子，一般不會收費，如有收費請提出
    申報所得之證明，此外，精神撫慰金之請求顯然過高。
    理    由
一、原告主張被告丙○○於八十九年三月二十日下午三時三十分許，夥同訴外人翁得
    凱、蔡東原、沈永祥，四人分騎二部機車，行經高雄縣鳳山市○○路二○○號前
    約十公尺附近，發現原告獨自騎機車肩部斜背者皮包，被告丙○○即出手強搶原
    告之皮包，原告不從，被告丙○○即持西瓜刀猛砍原告數下，致原告受有雙側腕
    部深部切割傷併伸肌腱斷裂、橈神經、橈動脈斷裂併功能障礙、右胸部切創傷、
    右腕外旋肌第二、三、四之伸指肌左腕橈神經分枝動脈、外展捆長肌、橈側伸腕
    肌、內收捆肌、上腹部切創傷及失血性休克等傷害，經送醫救治後，其傷勢雖未
    完全毀敗雙手機能，但卻造成雙手功能部份喪失，左大姆指肌肉萎縮，無法伸展
    及彎曲，右手第五指無力經治療及復健後，不能恢復原狀，其餘傷害似乎未對身
    體有重大損害，上開刑事部分業經本院八十九年度訴字第一三五七號刑事判決被
    告丙○○犯強盜致人重傷罪，並處有期徒刑十二年在案；被告丙○○為上述行為
    時，年僅十九歲，係限制行為能力人，而被告乙○○係其法定代理人，爰依侵權
    行為法則，請求被告連帶給付醫療費用七萬五千三百二十五元、喪失或減少勞動
    能力七十四萬六千三百九十五元、精神撫慰金一百萬元，共計一百八十二萬一千
    七百二十元，及自起訴狀繕本送達翌日起至清償日止，按年息百分之五計算之法
    定遲延利息。被告則以：原告係以照顧孫子為由，而請求喪失工作能力之損失，
    而依常情照顧孫子不會收取費用，故此部分請求，應由原告舉證；且精神慰撫金
    顯然過高等語，資為抗辯。
二、原告主張被告丙○○前揭強盜之刑事罪責部分，業經台灣高雄地方法院檢察署檢
    察官起訴後，為本院八十九年度訴字第一三五七號刑事判決處被告丙○○有期徒
    刑十二年在案，經本院核閱前開卷宗屬實，而被告均對前述刑事判決認定之事實
    不爭執，自堪信原告主張為真實。又原告確因原告前開強盜事由致受有雙側腕部
    深部切割傷併伸肌腱斷裂、橈神經、橈動脈斷裂併功能障礙、右胸部切創傷、右
    腕外旋肌第二、三、四之伸指肌左腕橈神經分枝動脈、外展捆長肌、橈側伸腕肌
    、內收捆肌、上腹部切創傷及失血性休克等傷害，業據原告提出診斷證明書附卷
    可證，且經本院前開刑事判決認定，而被告就此亦均不爭執，是原告因本件強盜
    而受傷，與被告丙○○之故意傷害行為間顯有相當因果關係。再者，被告丙○○
    （六十九年八月二十日生、詳本院卷第十七頁戶籍謄本）為上述行為（八十九年
    三月二十日）時年僅十九歲，為限制行為能力人，而被告乙○○為其父親，亦有
    前述戶籍謄本可證，故原告主張被告丙○○應負故意之責任，而被告乙○○為其
    法定代理人，自應採信。
三、按因故意或過失，不法侵害他人權利者，應負損害賠償責任；又不法侵害他人之
    身體或健康者，對於被害人因此喪失或減少勞動能力或增加生活上之需要時，應
    負損害賠償責任；如侵害情節重大者，被害人雖非財產上之損害，亦得請求賠償
    相當之金額；無行為能力人或限制行為能力人，不法侵害他人之權利者，以行為
    時有識別能力為限，與其法定代理人連帶負損害賠償責任，民法第一百八十四條
    第一項前段、一百九十三條第一項、一百九十五條第一項、一百八十七條第一項
    前段分別定有明文。查原告既因被告丙○○之故意強盜行為而受有前述傷害，則
    原告受傷之結果與被告丙○○之故意行為間，即有相當因果關係，已如前述。被
    告丙○○為前述故意強盜行為，亦非無識別能力，而被告乙○○又係其法定代理
    人；準此，原告本於侵權行為法則，訴請被告應連帶賠償損害，自屬於法有據，
    至原告請求被告連帶給付之各項損害賠償，是否准許，分述如次：
    （一）醫療費用：查原告於八十九年三月二十日因被告丙○○之傷害行為，於大
          東醫院就醫，共計支出醫療費用七萬五千三百二十五點六元（原告未請求
          小數點以下金額），業據其提出全民健康保險住院醫療費用清單一紙及大
          東醫院醫療費用收據十九份為證，核屬相符，被告就此復不爭執，故原告
          請求醫療費用七萬五千三百二十五元，自應准許。
    （二）喪失及減少勞動能力部分：原告主張其受傷前為其次子林德忠之女林姿瑜
          擔任褓姆工作，每月收入一萬三千元，業據其提出工作證明一紙為證，被
          告雖抗辯通常祖母照顧孫子不會收費，並請原告提出申報所得之證明云云
          ，惟查前開事項，已經原告提出戶籍謄本及證人林德明、林德忠即原告之
          長、次子到庭證述屬實（本院卷第二十四、二十五頁），且依常情此種褓
          姆費用當不致申報所得，尚難執原告無法提出申報所得之證明，而否定原
          告有此收入，從而原告此項主張自可採信。惟原告前述所受之傷害，經送
          醫救治後，其傷勢雖「未完全毀敗雙手機能，但卻造成雙手功能部份喪失
          ，左大姆指肌肉萎縮，無法伸展及彎曲，右手第五指無力經治療及復健後
          ，不能恢復原狀，其餘傷害似乎未對身體有重大損害」，業經大東醫院敘
          明屬實，有八十九年八月七日八九大東醫政字第二九○號函附刑事卷在證
          （刑事卷第十八頁），參照勞工保險殘廢給付標準表，其障害項目屬於第
          一○九項，殘廢等級第十級，減少勞動能力百分之四六．一四；準此，本
          院認定原告因傷於八十九年三月二十日至同年月三十日住院期間（本院卷
          第二十八頁），無法從事工作，應屬喪失勞動能力百分之一百；至原告出
          院後，則依前述減少勞動能力之百分比計算，尚非完全喪失勞動能力。查
          原告受傷前每月薪資一萬三千元，故其住院期間可請求之損害額為四千八
          百一十元（計算式：13000×【11÷30＝0.37小數點二位以下四捨五入】
          ＝4810）；又原告係三十四年九月二日生，至八十九年三月三十日出院時
          止，為五十四歲六月又二十九天，如計算至勞動基準法第五十四條第一項
          第一款強制退休年齡六十歲，原告尚可工作五年五月又一天即六十五點零
          三個月（計算式：12×5＋5＋【1÷30＝0.03】＝65.03小數點二位以下四
          捨五入），故原告減少勞動能力之損失依霍夫曼計算式扣除中間利息後，
          為七十四萬九千四百七十三元（計算式：（13000×57.00000000【此為六
          十五月之霍夫曼係數】＋13000×0.03【58.00000000－00.00000000】＝
          749473【小數點以下四捨五入】）；而原告減少勞動能力為百分之四六．
          一四，則上開金額應依該比例減少之，故可請求之損害額為三十四萬五千
          八百零七元（計算式：749473×0.4614＝345807小數點以下四捨五入）。
          準此，原告可請求喪失及減少勞動能力之金額為三十五萬零六百十七元（
          計算式：4810＋345807＝350617）。
    （三）精神慰撫金：查被告丙○○為強行劫取財物，持西瓜刀猛砍原告雙側手腕
          、胸、腹而造成上述無法恢復之傷害，身體及精神所受之痛苦，自不待言
          。而被告丙○○係國中畢業，案發前從事水電工，月薪約一萬八千元，名
          下無財產，其父被告乙○○目前無業、居住之房子係承租；原告不識字、
          案發前以照顧孫子為業、每月收入一萬三千元、名下無財產；爰審酌兩造
          之教育程度、經濟狀況、身分、地位、加害之程度等情，認原告請求精神
          慰撫金，以五十萬元為適當。
    （四）綜上所述，原告可請求之損害額為九十二萬五千九百四十二元（計算式：
          75325 ＋350617＋500000＝925942）。
四、綜合上述，原告依侵權行為損害賠償之法律關係，請求被告應連帶給付九十二萬
    五千九百四十二元，及自起訴狀繕本送達翌日即八十九年七月二十五日起至清償
    日止，按年息百分之五計算之法定遲延利息，為有理由，應予准許，逾此部分之
    請求為無理由，應予駁回。
五、兩造均陳明願供擔保，請准宣告假執行或免為假執行，關於原告勝訴部分，經核
    均無不合，爰各酌定相當之擔保金額，併准許之。至原告敗訴部分，其假執行之
    聲請，已失所附麗，應予駁回。
據上論結，原告之訴為一部有理由、一部無理由，依民事訴訟法第七十九條但書、第
八十五條第二項、第三百九十條第二項、第三百九十二條，判決如主文。
中      華      民      國    九十      年      一      月      三      日
                              臺灣高雄地方法院民事第二庭
~B法      官  吳為平
右為正本係照原本作成。
如不服本判決，應於送達後廿日內，向本院提出上訴狀並表明上訴理由，如於本
判決宣示後送達前提起上訴者，應於判決送達後十日內補提上訴理由書（須附繕本）。
中      華      民      國    九十      年      一      月      三      日
~B法院書記官  楊明月


司法院資訊處製作；財團法人民間司法改革基金會備份。
